臺灣高等法院臺中分院民事判決
110年度上易字第87號
上  訴  人  蕭陸坤  
被上訴人    蕭錫煌  
訴訟代理人  劉豐綸律師
上列當事人間請求清償債務事件，上訴人對於中華民國109年11
月5日臺灣彰化地方法院109年度訴字第239號第一審判決提起上
訴，本院於110年11月3日言詞辯論終結，判決如下：
    主      文
原判決關於駁回上訴人後開第二項之訴部分及訴訟費用之裁判均
廢棄。
被上訴人應給付上訴人新臺幣貳拾肆萬元，及自民國九十四年三
月三十一日起至清償日止，按年息百分之五計算之利息。
其餘上訴駁回。
第一、二審訴訟費用由被上訴人負擔百分之十八，餘由上訴人負
擔。
    事實及理由
壹、上訴人主張：兩造為兄弟關係，被上訴人先後向上訴人借款
    合計新臺幣（下同）137萬元（下稱系爭137萬元），情形如
    下：㈠被上訴人於民國91年3月14日向上訴人借款13萬元，上
    訴人於當日在章政成代書事務所交付借款13萬元予被上訴人
    （下稱系爭13萬元），被上訴人則簽發如原審判決附表（下
    稱附表）編號1所示本票1紙做為借款憑證與借款擔保，兩造
    並約定該紙本票到期日為清償期。㈡被上訴人復於91年3月30
    日至92年12月底間，陸續向上訴人借款合計100萬元，上訴
    人均在彰化縣彰化市中興路之麗弘文教用品社店外面交付借
    款（下稱系爭100萬元）。被上訴人於93年3月15日後之某日
    ，填載如附表編號2所示之發票人及地址、票面金額、受款
    人，將該紙本票交付上訴人，並授權上訴人填載如附表編號
    2所示之發票日、到期日，做為系爭100萬元之借款憑證及借
    款擔保，兩造並約定以該紙本票到期日為清償期。㈢被上訴
    人於93年3月15日向上訴人借款24萬元，上訴人於當日在麗
    弘文教用品店外如數交付借款（下稱系爭24萬元）。被上訴
    人則於93年3月15日後之某日，填載附表編號3所示之發票人
    及地址、票面金額、受款人，將該紙本票交付予上訴人，並
    授權上訴人填載如附表編號3所示之發票日、到期日，做為
    系爭24萬元之借款憑證及借款擔保，兩造並約定以該紙本票
    到期日為清償期。詎被上訴人到期均未還款，爰依消費借貸
    法律關係，請求被上訴人返還借款；如鈞院認兩造間未有消
    費借貸關係，被上訴人取得上開款項即無法律上原因，另依
    不當得利之法律關係請求被上訴人返還所得利益，並擇一請
    求如上訴聲明第㈡項所示。（原審判決上訴人全部敗訴，上
    訴人不服，提起上訴）並上訴聲明：㈠原判決廢棄。㈡被上訴
    人應給付上訴人137萬元，及其中13萬元自91年5月15日起、
    100萬元自92年12月30日起、24萬元自94年3月30日起，均至
    清償日止，按年息百分之5計算之利息。
貳、被上訴人則以：兩造間之債務關係已於91年3月14日以土地
    互易之方式清償完畢，被上訴人並未積欠上訴人任何債務，
    故否認有向上訴人借貸系爭137萬元，亦否認上訴人有交付
    借款。又如附表所示3紙本票（下稱系爭3紙本票）均為被上
    訴人於91年3月14日前開立予上訴人，其中編號2、3之發票
    日及到期日均是上訴人未經被上訴人同意而自行填載，且本
    票非借據，應由上訴人舉證借貸之事實。縱認上訴人主張之
    系爭137萬元借款為真，均已逾15年時效，被上訴人自得拒
    絕給付。再兩造曾於93年1月30日簽立切結書，約定被上訴
    人將其名下坐落彰化縣○○鄉○○○段000地號土地（下稱系爭00
    0地號土地）移轉登記予上訴人，由上訴人概括承受系爭000
    地號土地之抵押貸款本息，並由被上訴人按月償還上訴人，
    為信託讓與擔保契約，惟上訴人嗣將系爭000地號土地以387
    萬5314元出售，扣除上訴人代償社頭鄉農會本金100萬元、
    利息72,100元，被上訴人得依信託讓與擔保契約之法律關係
    ，請求上訴人返還剩餘價金280萬3214元，並與上訴人之本
    件請求相互抵銷等語。並答辯聲明：上訴駁回。
參、本院會同兩造整理並簡化爭點，兩造不爭執事項如下：（見
    本院卷第209-211頁，部分文字依本判決用語調整之）
一、上訴人執有系爭3紙本票（見原審卷第21頁）。系爭3紙本票
    上有關手寫字跡部分，均是被上訴人所親書，被上訴人之印
    文亦是被上訴人所親自蓋用。如附表編號2、3所示本票之發
    票日、到期日均是上訴人所蓋用填載。
二、被上訴人前曾對上訴人訴請確認系爭本票債權不存在等訴訟
    ，並先位請求：①確認上訴人所持彰化地院108年度司票字第
    708號民事裁定（下稱系爭本票裁定）所載系爭3紙本票，對
    被上訴人之本票本金及利息債權均不存在。②上訴人不得持
    系爭本票裁定對被上訴人聲請強制執行。備位聲明請求：①
    確認上訴人所持有系爭本票裁定所載系爭3紙本票，對被上
    訴人之本票本金及利息債權請求權均不存在。②上訴人不得
    持系爭本票裁定對被上訴人聲請強制執行。經彰化地院以10
    8年度斗簡字第166號民事判決（下稱前案）駁回被上訴人之
    先位之訴，並准許被上訴人之備位之訴確定在案（見原審卷
    第23-31頁）。
三、被上訴人有於91年6月11日向社頭鄉農會借款100萬元，因無
    力清償本息，兩造遂於93年1月30日簽立如原審卷第147頁之
    切結書，並由上訴人於93年1月30日先代償利息72,100元，
    復於93年3月5日代償100萬元。另於93年3月3日就被上訴人
    所有系爭000地號土地（權利範圍全部，嗣變更為社頭鄉○○
    段000地號，之後又與同段000地號合併為000地號，合併後
    土地下稱○○段000地號），簽立如原審卷第155-161頁之土地
    買賣所有權移轉契約書，該契約書記載買賣總價金為366萬1
    00元，並於93年4月6日送件地政機關，於93年4月8日辦理所
    有權移轉登記（見原審卷第153-161頁、本院卷第95-109頁
    、異動索引查詢資料、土地建物查詢資料）。被上訴人並未
    依上開切結書後段約定清償上訴人分文。
四、上訴人於99年8月17日將○○段000地號（權利範圍全部）出售
    予訴外人呂○○，並於同年月30日辦理所有權移轉登記。依彰
    化縣田中地政事務所檢送之買賣契約書記載，買賣價款總金
    額為387萬5314元（見本院卷第179-199頁、異動索引查詢資
    料、土地建物查詢資料）。
五、上訴人於109年1月21日提起本件訴訟。
肆、本院之判斷：
一、上訴人所執系爭3紙本票均是被上訴人簽發或授權簽發之有
    效票據：
　㈠上訴人主張被上訴人有簽發如附表編號1所示本票，為被上訴
    人所不爭執，並有該紙本票附卷可稽（見原審卷第21頁），
    堪認該紙本票係有效票據。
　㈡上訴人復主張如附表編號2、3所示本票，係被上訴人交付並
    授權伊填載發票日、到期日等語，雖為被上訴人所否認，並
    抗辯稱：未同意上訴人填載發票日、到期日云云。但兩造就
    系爭3紙本票是否因欠缺本票應記事項而屬無效票據之爭執
    ，被上訴人前曾以相同之抗辯，對上訴人提起確認系爭本票
    債權不存在等之前案訴訟（即彰化地院以108年度斗簡字第1
    66號），並先位請求：①確認上訴人所持系爭本票裁定所載
    系爭3紙本票，對被上訴人之本票本金及利息債權均不存在
    。②上訴人不得持系爭本票裁定對被上訴人聲請強制執行。
    備位聲明請求：①確認上訴人所持有系爭本票裁定所載系爭3
    紙本票，對被上訴人之本票本金及利息債權請求權均不存在
    。②上訴人不得持系爭本票裁定對被上訴人聲請強制執行。
    經前案判決駁回被上訴人之先位之訴，並准許被上訴人之備
    位之訴確定在案（見兩造不爭執事項二，另見原審卷第23-3
    1頁），並經本院調取上開案卷核閱無訛。而按學說上所謂
    之爭點效，係指法院於確定判決理由中，就訴訟標的以外當
    事人所主張之重要爭點，本於當事人辯論之結果已為判斷時
    ，除有顯然違背法令，或當事人已提出新訴訟資料足以推翻
    原判斷之情形外，於同一當事人就與該重要爭點有關所提起
    之他訴訟，不得再為相反之主張，法院亦不得作相反之判斷
    ，以符民事訴訟法上之誠信原則而言。是爭點效之適用，必
    須前後兩訴訟當事人同一，且前案就重要爭點之判斷非顯然
    違背法令，及當事人未提出新訴訟資料足以推翻原判斷等情
    形始足當之（最高法院99年度台上字第781號民事裁定參照
    ）。經細繹兩造之前案判決理由，關於被上訴人所提先位之
    訴部分，前案判決係認定：「查本件原告（按指本件被上訴
    人蕭錫煌）主張系爭本票簽發及交付時並未記載發票日云云
    ，被告（按指本件上訴人蕭陸坤）否認之；而本票係指發票
    人簽發一定之金額，於指定之到期日，由自己無條件支付與
    受款人或執票人之票據，是在本票之發票人確有在本票上簽
    名或蓋章並已交付他人，且執票人所執本票乃應記載事項已
    填載完畢之情形，以發票時發票人已親自或授權他人填寫日
    期、金額等應記載事項為常態，而以發票時發票人未親自或
    授權他人填載日期、金額等應記載事項為非常態。是原告既
    主張系爭本票上未填載發票日此一變態事實，依法自應對此
    舉證以實其說。本件原告既自認系爭本票上簽名為其所親簽
    ，自屬真正，依上揭說明，自應推定系爭本票為真正，並得
    據以判斷該本票為原告所簽發，被告無須就系爭本票原欠缺
    發票日乙事，負舉證責任，反應由原告負舉證責任。然原告
    迄未舉證以實其說，自難為有利於原告之認定，應認系爭本
    票非屬無效之票據，原告應依票上所載文義負發票人之責任
    。」（見原審卷第26-27頁）可知如附表編號2、3所示本票
    之發票日、到期日是否係被上訴人授權上訴人填載乙節，乃
    前案先位之訴之重要爭點，並經前案判決本於兩造之辯論結
    果而為判斷，經核前案與本件之當事人同一，且前案就上開
    重要爭點之判斷並無顯然違背法令之情形，被上訴人亦未能
    提出新訴訟資料足以推翻原判斷，則依前揭說明，被上訴人
    在本件中即不得再為相反之主張，本院亦不得作相反之判斷
    。被上訴人又執陳詞，空言否認如附表編號2、3所示本票為
    有效票據，自不可採。
二、上訴人確有貸予被上訴人系爭137萬元：
　　上訴人主張有貸予被上訴人系爭137萬元乙節，為被上訴人
    所否認，並以前詞置辯。
  ㈠按當事人主張有金錢借貸關係存在，須就其發生所須具備之
    特別要件即金錢之交付及借貸意思表示互相一致負舉證之責
    任。又按主張法律關係存在之當事人，固須就該法律關係發
    生所須具備之特別要件，負舉證之責任。惟此特別要件之具
    備，茍能證明間接事實，且該間接事實與要件事實間，依經
    驗法則已足推認其因果關係存在者，亦無不可，非以直接證
    明要件事實為必要（最高法院91年度台上字第2076號、107
    年度台上字第416號民事判決參照）。
  ㈡經查，上訴人就系爭137萬元借款雖未能提出其與被上訴人達
    成消費借貸合意及交付借款之直接證據，但兩造之大姐即證
    人蕭○○於前案結證稱：「［問：91年3月15日以後原告（指本
    件被上訴人，下同）陸續跟被告（指本件上訴人，下同）借
    錢沒還，我有無拜託你轉達向原告要錢？］有」、「（問：
    兩造之間有無借貸，妳如何知道？）因為原告也有跟我借錢
    」、「被告三張本票（指系爭3紙本票）這幾年常常拿給我
    看，我跟原告討過很多次」等語（見前案卷第110-112頁）
    ，核與上訴人之主張即相吻合。又證人蕭○○為兩造之大姐，
    彼此親緣深厚，且有簽立證人結文（見前案卷第115頁）。
    被上訴人復自承上訴人長期與被上訴人、證人蕭○○等姐姐不
    睦，被上訴人與證人蕭○○等其他胞姐為即時處理兩造母親後
    事，一時思慮不周，在未徵得上訴人之同意下，即以兩造母
    親印章、存摺，提領存款，竟遭上訴人提告偽造文書，致被
    上訴人、證人蕭○○等人均被判處罪刑在案等情，則有原審判
    決109年度訴字第905號刑事判決可佐（見本院卷第111-119
    頁），足見證人蕭○○與被上訴人之關係應更為親密。衡情，
    證人蕭○○當無只為偏袒附和上訴人，即甘冒自身觸犯偽證罪
    責，故意於前案中誣指被上訴人有向上訴人借款系爭137萬
    元之必要或可能，應認證人蕭○○上開證述，堪信符實。
  ㈢又上訴人主張兩造為兄弟關係，被上訴人前因債務問題，於9
    1年3月14日前，即曾向上訴人陸續借貸合計180萬元，因無
    力償還，被上訴人遂提議以兩造共有之土地進行交換，故兩
    造乃於91年3月14日簽立協議書，約定由被上訴人取得系爭0
    00地號土地，上訴人則取得同段64-2、64地號土地，被上訴
    人前此積欠上訴人之180萬元全部抵銷等情，為被上訴人所
    不爭執，並有協議書附卷可稽（見原審卷第19頁），堪信實
    在。而後，被上訴人於91年6月11日向社頭鄉農會借款100萬
    元，後因無力清償本息，兩造遂於93年1月30日又簽立切結
    書，並由上訴人於93年1月30日先代償利息72,100元，復於9
    3年3月5日代償100萬元。兩造於93年3月3日並就被上訴人所
    有系爭000地號土地，簽立土地買賣所有權移轉契約書，於9
    3年4月8日辦理所有權移轉登記予上訴人等情，亦為兩造所
    不爭執（見兩造不爭執事項三），堪予採信。而上開切結書
    記載：「咨資金調度問題，無法繳償社頭農會貸款之利息，
    由甲方蕭錫煌願無其它理由之方式，把座落於石頭段地號00
    0號之田地，讓渡給乙方蕭森木（按指上訴人，此為兩造所
    不爭執，見本院卷第208頁），並由乙方蕭森木概括承受該
    地目之本金及利息。並由甲方蕭錫煌每月薪資貳萬元整轉給
    乙方蕭森木之帳戶內。至右述帳款結清。」惟被上訴人並未
    依上開切結書後段約定清償上訴人分文（見兩造不爭執事項
    三）。由上可知，被上訴人在簽發系爭3紙本票之前，實際
    上已曾多次向上訴人借貸，且金額累計高達180萬元，嗣後
    仍持續借款，後又因資金調度問題，甚至以移轉系爭000地
    號土地之方式，請求上訴人資助償債。換言之，被上訴人始
    終有資金周轉問題，且屢屢向上訴人借款周轉，則上訴人主
    張被上訴人又自91年3月14日起至93年3月15日止，陸續向其
    商借系爭137萬元，即非無稽。
  ㈣另被上訴人確有簽發系爭3紙本票，已如前述。而就簽發系爭
    3紙本票之緣由，被上訴人雖抗辯稱係其於91年3月14日前開
    立予上訴人云云，但為上訴人所否認，並陳稱：是因為陸續
    又有系爭137萬元借款，被上訴人才簽發等語。兩造雖各執
    一詞，但被上訴人在前案中亦係以相同之辯詞，提起前案之
    先位之訴，業經前案確定判決列為重要爭點，並依兩造之辯
    論結果而為判斷，認被上訴人上開所辯並不可採，而駁回該
    先位之訴，有前案民事判決可憑（見原審卷第27-28頁）。
    且前案就此重要爭點之判斷非顯然違背法令，被上訴人又未
    提出新訴訟資料足以推翻原判斷，則依前述爭點效理論，應
    認前案確定判決對於此項重要爭點之判斷，有拘束兩造及本
    院之效力，被上訴人此部分抗辯，即不可採。再參以被上訴
    人先前確有多次向上訴人借款，兩造除消費借貸外，亦無其
    他金錢往來之情形，則上訴人主張被上訴人係因向其借款系
    爭137萬元，始簽發系爭3紙本票等語，應信符實。
  ㈤被上訴人雖又辯稱：本票並非借據，不能證明上訴人有交付
    系爭137萬元借款云云。惟金錢消費借貸係以借貸合意及貸
    與金錢之交付為要件，借款人不另立借據，而以交付票據方
    式向貸與人調現，或於多筆借貸後，再就一定筆數之借貸總
    額交付面額相當之票據，均為社會交易所常見。上訴人自陳
    其本身在經營書局，常有充裕現金，被上訴人則在警界任職
    ，具有相當之智識與社會經驗等情，均未為被上訴人所爭執
    ，堪予採信。而審酌上訴人先前即已貸予被上訴人合計達18
    0萬元，足見上訴人主張其均是以現金交付系爭137萬元借款
    ，故無法提出如匯款單等書面之交付借款憑證等語，尚非無
    稽。而被上訴人既有多次向上訴人借款之經驗，且又在警界
    服務，對於簽發如系爭3紙本票予上訴人將有受上訴人執票
    追償之風險，即難諉稱不知；且依常理，被上訴人亦無可能
    在上訴人未交付任何借款之情況下，即能具體填載系爭3紙
    本票之票面金額，並將該3紙本票憑白交付予上訴人。而依
    現有卷證，又無被上訴人在交付系爭3紙本票予上訴人後，
    曾向上訴人請求給付借款，或請求返還系爭3紙本票之舉措
    。據上種種，被上訴人既是因向上訴人借貸始簽發系爭3紙
    本票，且於交付本票時，已自行填載具體之票面金額，嗣後
    又不曾請求上訴人交付借款或返還本票，則上訴人主張其確
    有貸予系爭137萬元予被上訴人，並均以現金交付，兩造並
    約定以如附表到期日為清償日等語，合於經驗法則，堪認可
    採。
  ㈥至於上訴人於前案中及本件起訴狀中雖稱：被上訴人是自91
    年3月15日至同年3月30日止向上訴人借款系爭137萬元等語
    （見前案卷第45頁、原審卷第13頁），嗣則改稱：借款時間
    為91年3月14日至93年3月30日等語（見原審卷第99頁、本院
    卷第60、226頁），但已表示是因時間太久記憶不清，儘可
    能回想，以致前後陳述有所出入等語（見本院卷第156頁）
    ，經核系爭137萬元借款後，距被上訴人於108年間提起前案
    、上訴人於109年間提起本件訴訟，均已相隔15年以上；且
    兩造為兄弟，未能逐筆記錄借款細節，尚與常情無違；再參
    以上訴人原先在前案中及本件起訴狀所陳之借貸日期，明顯
    與如附表編號3之發票日不符，上訴人就前後借款時間不一
    致之說明，即非不能採信，是以尚難徒憑上訴人此部分陳述
    之疏誤，即遽認上訴人之主張必不可採。
三、上訴人就系爭13萬元及系爭100萬元借款之請求權均已罹於
    時效，被上訴人得拒絕給付：
　　按請求權，因15年間不行使而消滅。消滅時效因請求而中斷
    。時效因請求而中斷者，若於請求後6個月內不起訴，視為
    不中斷，民法第125條前段、第129條第1項第1款、第130條
    分別有明文。查上訴人主張兩造約定系爭13萬元及系爭100
    萬元借款之清償日分別為如附表編號1、2所示本票到期日，
    即分別為91年5月15日、92年12月30日，則上訴人自清償日
    屆至後，即得請求被上訴人清償，卻遲至109年1月22日始提
    起本件訴訟（見原審卷第11頁民事起訴狀上所蓋原審法院收
    狀章日期），自已罹於15年時效。上訴人雖謂：有多次向被
    上訴人催討等語，並經證人蕭○○於前案中結證屬實，但上訴
    人於各次請求後，既均未於請求後6個月內起訴，依法時效
    即視為不中斷。據上，被上訴人主張時效抗辯，拒絕給付系
    爭13萬及系爭100萬元，即於法有據。上訴人不論依消費借
    貸關係或不當得利之法律關係，請求被上訴人給付系爭13萬
    及系爭100萬元本息，均為無理由，應予駁回。
四、上訴人得依消費借貸之法律關係，請求被上訴人給付系爭24
    萬元本息：
　㈠上訴人主張系爭24萬元借款之清償日為94年3月30日，並已於
    109年1月22日提起本件訴訟，尚未罹於15年之時效，被上訴
    人為時效抗辯，即不可採。是以上訴人依消費借貸之法律關
    係，請求被上訴人給付24萬元，洵屬有據，應予准許。又上
    訴人雖另依不當得利之法律關係而為此部分請求，但係就同
    一給付，主張選擇合併，本院即無再予審究之必要，附此敘
    明。
　㈡按給付有確定期限者，債務人自期限屆滿時起，負遲延責任
    ，民法第229條第1項定有明文。基此，上訴人請求被上訴人
    自94年3月31日起至清償日止，按年息百分之5 計算之利息
    （民法第233條第1項、第203條參照），為有理由，逾此部
    分之遲延利息請求，為無理由。
五、被上訴人之抵銷抗辯不可採：
　㈠按當事人不得提出新攻擊或防禦方法。但對於在第一審已提
    出之攻擊或防禦方法為補充者，不在此限，民事訴訟法第44
    7條第1項第3款定有明文。查被上訴人雖於二審程序始主張
    上訴人出售系爭000地號土地，應扣除代償費用後，給付剩
    餘價款，並主張與上訴人之本件請求相互抵銷等語，但其於
    原審時，即已提出兩造間就系爭000地號土地之土地買賣所
    有權移轉契約書，並請求上訴人應返還價款（簽立如原審卷
    第143、155-161頁之），應認被上訴人於本院所為抵銷抗辯
    ，僅係對於在第一審已提出攻擊防禦方法之補充，依上開規
    定，應予准許。
　㈡被上訴人主張兩造間就系爭000地號土地有成立信託讓與擔保
    契約，上訴人應將該土地之轉售價款，扣除代償本息後之餘
    額280萬3214元返還等語，為上訴人所否認，並稱：兩造間
    未約定信託讓與擔保契約等語，依舉證責任分配原則，應由
    被上訴人就此部分之主張，負舉證責任。
　㈢按信託的擔保讓與，係指債務人為擔保其債務，將擔保物所
    有權移轉與債權人，而使債權人在不超過擔保之目的範圍內
    ，取得擔保物所有權，債權清償後，該擔保物即應返還於債
    務人；債務不履行時，債權人得將擔保物變賣或估價而就該
    價金受清償者而言。為免債權人逾越擔保之目的行使所有權
    ，因此當事人間通常均定有信託約款以限制彼此間權利義務
    關係（最高法院84年度台上字第253號、109年度台上字第10
    83號判決參照）。經查：
　⒈被上訴人固以兩造所簽立之切結書（見原審卷第147頁）文義
    為證，但細繹該切結書之內容為：「…甲方蕭錫煌願無其它
    理由之方式，把座落於石頭段地號000號之田地，讓渡給乙
    方蕭森木，並由乙方蕭森木概括承受該地目之本金及利息。
    並由甲方蕭錫煌每月薪資貳萬元整轉給乙方蕭森木之帳戶內
    。至右述帳款結清。」不僅未約定信託約款，亦無隻字片語
    提及上訴人取得系爭000地號土地之所有權，有被限制在特
    定擔保目的範圍內，甚至直言被上訴人是「無其它理由之方
    式」而為讓渡。
　⒉又該切結書雖另約定「…並由甲方蕭錫煌每月薪資貳萬元整轉
    給乙方蕭森木之帳戶內。至右述帳款結清。」但並未約定被
    上訴人清償完畢後，上訴人應返還系爭000地號土地，或是
    限制上訴人需於被上訴人未依約清償時，始得處分受償，核
    與前述「信託的讓與擔保」要件均不相符。
　⒊另被上訴人於93年3月3日係以買賣為登記原因，將系爭000地
    號土地移轉登記予上訴人（見兩造不爭執事項三），則由前
    開登記事由，亦無法佐證被上訴人之說詞。此外，被上訴人
    又未能提出其他證據以實其說，自難認兩造間就系爭000地
    號土地有何信託讓與擔保契約存在。
　㈣據上，上訴人依上開切結書，自被上訴人受讓系爭000地號土
    地，既無被上訴人所稱之「信託的讓與擔保」契約存在，上
    訴人即得本於真正所有權人自由處分，上訴人嗣後將合併有
    系爭000地號土地之○○段000地號土地轉售他人（見兩造不爭
    執事項四），所得價金即與被上訴人無涉，被上訴人自無從
    依信託讓與擔保契約，請求上訴人返還任何價金，亦即並無
    被上訴人所主張之抵銷債權存在。
六、綜上所述，上訴人依消費借貸之法律關係，請求被上訴人給
    付24萬元，及自94年3月31日起至清償日止，按年息百分之5
    計算之利息部分，為有理由，應予准許；逾此部分之請求，
    為無理由，不應准許。被上訴人依信託讓與擔保契約，主張
    抵銷抗辯，為無理由。從而，原審就上開應准許部分，為上
    訴人敗訴之判決，尚有未洽，上訴論旨指摘原判決此部分不
    當，求予廢棄改判，為有理由，爰由本院廢棄改判如主文第
    二項所示。至於上訴人之請求不應准許部分，原審為上訴人
    敗訴之判決，並駁回其假執行之聲請，所持理由雖與本院不
    同，但結論並無二致，仍應予維持，上訴意旨指摘原判決此
    部分不當，求予廢棄改判，為無理由，應駁回此部分之上訴
    。
伍、本件事證已臻明確，兩造其餘之攻擊或防禦方法及所用之證
    據，經本院斟酌後，認為均不足以影響本判決之結果，爰不
    逐一論列，附此敘明。
陸、據上論結，本件上訴為一部有理由、一部無理由，判決如主
    文。
中　　華　　民　　國　　110 　年　　11　　月　　24　　日
            民事第四庭    審判長法  官  林慧貞
                        　　    法  官  王怡菁
                            　  法  官  莊嘉蕙
正本係照原本作成。
不得上訴
　　　　　　　　　　　　　　　  書記官  高麗玲
　　　　　　　　　　　　　　　
中　　華　　民　　國　　110 　年　　11　　月　　24　　日